臺灣新北地方法院行政訴訟判決
111年度交字第585號
原      告  王燦仁  
被      告  新北市政府交通事件裁決處
                      設新北市○○區○○路○段000號2樓
代  表  人  李忠台    住同上
訴訟代理人  黃曉妍    律師
                      住台北市○○區○○○路○段0號5樓之
                        1
上列當事人間因交通裁決事件，原告不服被告民國111年10月11
日新北裁催字第48-C00000000號裁決，向本院提起行政訴訟，本
院判決如下：
    主  文
一、原告之訴駁回。
二、訴訟費用新臺幣參佰元由原告負擔。
    事實及理由
壹、程序方面：
一、原告不服被告所為道路交通管理處罰條例第8條的裁決而提
    起撤銷訴訟，依行政訴訟法第237條之1，應適用交通裁決事
    件訴訟程序。本件因卷證資料已經明確，且被告業已檢送答
    辯狀繕本及相關證物予原告表示意見，而法院就該光碟（準
    文書證據）擷取光碟之錄影畫面為照片（文書證據），乃為
    該採證光碟內容原物之客觀展現，並無法院為主觀體會後為
    勘驗內容之描述記載，而被告既已送達原告表示意見，已為
    程序保障，且為避免當事人開庭之勞費及訴訟經濟，本院依
    同法第237條之7規定之裁量，於是不經言詞辯論，直接裁判
    。
二、本件被告機關就本案違規事實（如下爭訟概要欄所示），前
    以民國111年8月15日以新北裁催字第48-C00000000號違反道
    路交通管理事件裁決書為裁決，嗣經本院以111年8月23日新
    北院賢行審三111年度交字第585號函請被告重新審查，經被
    告重新審查後，以其原裁決書上所為之易處處分（即易處加
    倍吊扣駕照）於法無效乃將之刪除，而於111年10月11日依
    相同之舉發違規事實及舉發違反法條重新製開新北裁催字第
    第48-C00000000號裁決書，此有本院111年8月23日新北院賢
    行審三111年度交字第585號函(稿)、被告答辯狀、更正前及
    更正後之裁決書在卷足憑（見本院卷第17-18頁、第37頁至
    第43頁、第59頁、第77頁）。從而，本件原告就同一違規事
    實之原裁決既已依法提起訴訟請求撤銷，而被告機關經重新
    審查結果，雖撤銷原裁決而重行更正製開新裁決，並就同一
    舉發交通違規事實為答辯，然被告重新所為之變更後裁決，
    並非完全依原告之請求處置，則參酌行政訴訟法第237條之4
    第3項規定反面解釋之旨，依法本件自不得視為原告撤回起
    訴，本院自仍應就被告變更後即111年10月11日新北裁催字
    第48-C00000000號裁決為審理之標的，核先敘明。
貳、實體方面：
一、爭訟事實概要：緣原告王燦仁駕駛名下車牌號碼0000-00號
    自用小貨車（下稱系爭汽車），於民國（下同）111年5月10
    日12時15分，於林口區中正路57巷32號前，因有「肇事逃逸
    （A3類無人受傷）」之違規行為，經新北市政府警察局林口
    分局（下稱原舉發機關）員警接獲民眾報案停於路邊之汽車
    有被撞擊毀損情事，經員警勘查及調閱影像後確認為原告駕
    車不慎所致，遂通知其到案說明並於111年5月10日，填製新
    北警交字第C00000000號舉發違反道路交通管理事件通知單
    予以舉發，記載應到案日期為111年6月10日前，並經原告當
    場親自簽收，案件於111年5月17日移送被告，原告於111年6
    月2日向被告提出申訴，案經被告向原舉發機關重新查證後
    ，認有「汽車駕駛人駕駛汽車肇事，無人受傷或死亡而未依
    規定處置逃逸」之違規行為，被告於111年8月15日依道路交
    通管理處罰條例第62條第1項、第24條（第1項第1款）及違
    反道路交通管理事件統一裁罰基準表之規定，製開新北裁催
    字第48-C00000000號違反道路交通管理事件裁決書，裁處「
    罰鍰新臺幣（下同）3,000元整，吊扣駕駛執照1個月，並應
    參加道路交通安全講習」。為避免一次裁決導致原處分無效
    ，被告更正新北裁催字第48-C00000000號違反道路交通管理
    事件裁決書裁罰主文，於111年10月11日依相同之舉發違規
    事實及舉發違反法條重新製開裁決書。原告不服，遂提起本
    件行政撤銷交通裁決訴訟。
二、原告起訴主張及聲明：
㈠、主張要旨：
    本人停車倒退不小心碰到，因為大家都停在那裡，是我家的
    對面，被警察開單，因我有看沒有大力，我小小的倒退，沒
    有怎樣才回家，車子沒有開走，說肇事逃逸。是在第六停車
    場旁什麼可以亂寫，開單本人非常不服，請貴府明察秋毫。
㈡、聲明：⑴原處分撤銷。⑵訴訟費用由被告負擔。
三、被告答辯及聲明：
㈠、答辯要旨：
⑴、經被告審查違規資料後，認為原告所述並無理由：
①、本件事故確實有損傷存在，已該當處理辦法第2條第1款規定
    之肇事事故無誤：經查，路口監視器影像內容(附件一「111
    05DB0000000_00000000000000000.mov」，影片時間:00:00:
    01至00:00:05)，原告駕駛系爭車輛正為倒車行為時，往後
    撞擊後方停放之黑色自小客車，於撞擊發生當下該黑色自小
    客因此次撞擊而產生明顯晃動並引其行經路人之側目，殊難
    想像車輛受該明顯撞擊後能毫髮無傷，又上情與訴外人於警
    詢中所述:「我今(10)日晚上6點已經駕駛車輛駛出停車位的
    時候，發現車前保險桿遭撞烤漆掉落、有凹陷，報警後警方
    調閱監視器，發現係0000-00車輛所造成…。」等語(被證5，
    A3類交通事故調查紀錄表)並無二致，綜上，堪認原告確於
    該時地擦撞停放於路邊之他車，且事故造成當事人有財物損
    壞之情形發生，準此以觀，本件碰撞核已達肇事之程度無誤
    。
②、原告已具備肇事之主觀犯意無誤：次查，事故調查紀錄表內
    容(被證5)，原告就事發經過略以:「我駕駛0000-00自小貨
    車，我要倒車停車，可是車位太窄，我就撞到後車。」等語
    描述，並自路口監視影像內容以觀(附件一「11105DB000000
    0_00000000000000000.mov」，影片時間:00:00:00至00:00:
    09)，原告於擦撞發生後隨即暫停車輛下車查看狀況，可證
    當時確實發生擦撞，堪認原告主觀對於交通事故之發生明確
    知悉。
③、原告並非主動到案處理，其行為該當逃逸無誤：所謂「逃逸
    」，並不限於汽車駕駛人於肇事後未做任何察看即行離去之
    行為，凡汽車駕駛人於肇事後，未經他造當事人同意逕行離
    開肇事現場，亦未留下聯絡資料、方式，致使他造當事人或
    有關單位難以尋求賠償、追究責任者，均屬逃逸。至於肇事
    雙方責任如何、損害是否嚴重、有無下車察看等情，並非所
    問。而道路交通管理處罰條例第62條第1項，課予駕駛人肇
    事後為適當處置義務，立法目的在於保存肇事現場相關證據
    ，俾日後釐清肇事責任歸屬，是肇事駕駛人應視現場具體情
    形，依上開規定為必要處置。而承前所述，原告既已該當肇
    事之主、客觀構成要件，其後續即有依法停車為合法處置之
    義務，惟參考事故當事人於警詢中所為陳述(被證5，事故調
    查紀錄表)、原舉發機關回復函內容(被證5)及路口監視器影
    像內容(附件一「11105DB0000000_00000000000000000.mov
    」，影片時間:00:00:00至00:00:09)，堪認原告於事故發生
    後，雖有下車查看訴外人車輛情況，然於認為對方車輛並未
    有明顯損傷後，逕行步行離開現場，並未留下任何聯絡方式
    ，亦未撥打電話通知警方，而係訴外人發現車輛有烤漆掉落
    、凹陷等遭撞擊之跡象，報案處理後經員警調閱路口監視畫
    面確認原告之肇事逃逸行為，並通知其到案處理，是以，原
    告於肇事後未為任何處置，經通知後始到案說明，其行為顯
    已對於事實調查及釐清製造障礙，屬於肇事後逃逸無誤。
④、綜上所述，原告肇事既有主、客觀上之違規構成要件，且事
    故程度亦已達處理辦法所稱之道路交通事故，其又未於肇事
    發生後留於現場並報警處理，被告據上述理由對其所為之處
    分，當無違誤。
⑵、原告固以其當時有下車查看，且車輛業停在原地，並無肇事
    逃逸之主觀意思為辯，惟查，路口監視器影像內容(附件一
    「11105DB0000000_00000000000000000.mov」、「11105DB0
    000000_00000000000000000.mov」)，訴外人之自小客顯係
    因原告倒車行為不慎碰撞而受損，其駕駛行為確造成他人財
    物損害，且於撞擊發生後隨即停車及下車查看之行為，足認
    其主觀亦對該肇事行為明確知悉，自應依上開事故處理辦法
    為適當處置，原告雖有下車察看撞擊狀況，然於稍微查看後
    認為並無大礙隨即步行離開現場，並未通知警察機關或留下
    聯繫方式，直至訴外人發現車輛損傷報警處理後，才由警方
    循線找到原告並通知其到案，核其行為儼然已對釐清肇事責
    任歸屬生阻礙，參酌高雄高等行政法院110年交上字第56號
    判決內容:「…所謂『逃逸』者，則並不限於汽車駕駛人於肇事
    後未做任何察看即行離去之行為，凡汽車駕駛人於肇事後，
    未經他造當事人同意逕行離開肇事現場，亦未留下聯絡資料
    、方式，致使他造當事人或有關單位難以尋求賠償、追究責
    任者，均屬逃逸。至於肇事雙方責任如何、損害是否嚴重、
    有無下車察看等情，並非所問。」，本件原告確有「駕車肇
    事後逃逸」之違規屬實，而其所執理由並不影響違規事實成
    立之認定，原處分應予以維持。
⑶、再者，原告既為合法考領汽車駕駛執照之人，有汽車車籍查
    詢資料及駕駛人基本資料（被證7）為憑，其對上述規定應
    知之甚詳，並應確實遵守。是原告前揭所述，無非單方所執
    之詞，委無足取。被告依法裁處，應無違誤，原告之訴為無
    理由，陳請判決如答辯聲明所載，以維法紀。
㈡、聲明：⑴原告之訴駁回。⑵訴訟費用由原告負擔。
四、爭點：
㈠、原告主張停車倒退不小心碰到，看車輛沒有怎麼樣才回家，
    車子沒開走，並無肇事逃逸，原處分是否適法有據？
㈡、原告上開行為是否構成「肇事」？是否構成「逃逸」之行為
    ？　　
五、本院的判斷：
㈠、前提事實：
    爭訟概要欄所載之事實，除上開爭點外，其餘事實業據原告
    於起訴狀所不爭執，並有採證光碟、新北警交字第C0000000
    0號舉發違反道路交通管理事件通知單及案件移送記錄、原
    告申訴書、和解書、新北市政府警察局林口分局111年6月13
    日新北警林交字第1115390435號函、新北裁催字第48-C0000
    0000號違反道路交通管理事件裁決書及送達證書、新北市政
    府警察局林口分局111年9月5日新北警林交字第1115403460
    號函附道路交通事故調查卷宗（含道路交通事故調查報告表
    、A3類道路交通事故調查報告表、道路交通事故照片）、11
    1年10月11日重新製開之新北裁催字第48-C00000000號違反
    道路交通管理事件裁決書、汽車車籍查詢資料及駕駛人基本
    資料等（見本院卷第47頁至第81頁）足資佐證，此事實自堪
    認定。
㈡、本件應適用之法令：
⑴、道路交通事故處理辦法：
①、第1 條：
    本辦法依道路交通管理處罰條例（以下簡稱本條例）第九十
    二條第五項規定訂定之。
②、第2 條第1 款：
    本辦法用詞，定義如下：一、道路交通事故：指車輛、動力
    機械或大眾捷運系統車輛在道路上行駛，致有人受傷或死亡
    ，或致車輛、動力機械、大眾捷運系統車輛、財物損壞之事
    故。
③、第3 條：
    發生道路交通事故，駕駛人或肇事人應先為下列處置：一、
    事故地點在車道或路肩者，應在適當距離處豎立車輛故障標
    誌或其他明顯警告設施，事故現場排除後應即撤除。二、有
    受傷者，應迅予救護，並儘速通知消防機關。三、發生火災
    者，應迅予撲救，防止災情擴大，並儘速通知消防機關。四
    、不得任意移動肇事車輛及現場痕跡證據。但無人傷亡且車
    輛尚能行駛，或有人受傷且當事人均同意移置車輛時，應先
    標繪車輛位置及現場痕跡證據後，將車輛移置不妨礙交通之
    處所。五、通知警察機關，並配合必要之調查。但無人受傷
    或死亡且當事人當場自行和解者，不在此限。前項第四款車
    輛位置及現場痕跡證據之標繪，於無人傷亡且車輛尚能行駛
    之事故，得採用攝影或錄影等設備記錄。
⑵、道路交通管理處罰條例：
①、第24條第1 項第1 款：
　　汽車駕駛人，有下列情形之一者，應接受道路交通安全講習
    ：一、違規肇事受吊扣駕駛執照處分。
②、第62條第1 項：
    汽車駕駛人駕駛汽車肇事，無人受傷或死亡而未依規定處置
    者，處新臺幣一千元以上三千元以下罰鍰；逃逸者，並吊扣
    其駕駛執照一個月至三個月。
③、第92條第5 項：
    道路交通事故駕駛人、肇事人應處置作為、現場傷患救護、
    管制疏導、肇事車輛扣留、移置與發還及調查處理之辦法，
    由內政部會同交通部、行政院衛生署定之。
⑶、按「本細則依道路交通管理處罰條例第九十二條第四項規定
    訂定之。」、「處理違反道路交通管理事件之程序及統一裁
    罰基準，依本細則之規定辦理。前項統一裁罰基準，如附件
    違反道路交通管理事件統一裁罰基準表。」，違反道路交通
    管理事件統一裁罰基準及處理細則第1條、第2條第1項、第2
    項分別亦有明定，是違反道路交通管理事件統一裁罰基準及
    處理細則即係基於法律之授權所訂定，而該處理違反道路交
    通管理事件之統一裁罰基準（即「違反道路交通管理事件統
    一裁罰基準表」）已考量「違反事件」、「法條依據」、「
    法定罰鍰額度或其他處罰」、「違規車種類別或違規情節」
    、「期限內繳納或到案聽候裁決者」、「逾越應到案期限30
    日內，繳納罰鍰或到案聽候裁決者」、「逾越應到案期限30
    日以上60日以內，繳納罰鍰或到案聽候裁決者」、「逾越應
    到案期限60日以上，繳納罰鍰或逕行裁決處罰者」等因素，
    作為裁量之標準，並未違反授權之目的及裁量權之本質，是
    其不僅直接對外發生效力，且被告亦應受其拘束而適用之。
    　
㈢、原告以上開主張要旨置辯。惟查：
⑴、本件事故確實有損傷存在，已該當處理辦法第2條第1款規定
    之肇事事故無誤：
    依訴外人謝雅如於警詢中所述：「我今(10)日晚上6點已經
    駕駛車輛駛出停車位的時候，發現車前保險桿遭撞烤漆掉落
    、有凹陷，報警後警方調閱監視器，發現係0000-00車輛所
    造成…。」等語，核與原告於警詢中所述：「我駕駛0000-00
    自小貨車，我要倒車停車，可是車位太窄，我就撞到後車。
    」等語相符，此有A3類交通事故調查紀錄表、道路交通事故
    照片在卷可參（見本院卷第71頁、第69頁、第73-76頁）。
    而原告於起訴狀亦稱，看車輛沒有怎麼樣才回家等語，足認
    原告確於該時地擦撞停放於路邊之他車，且事故造成當事人
    有財物損壞之情形發生，堪認原告主觀對於交通事故之發生
    亦明確知悉。
⑵、原告並非主動到案處理，其行為該當逃逸無誤：
　　所謂「逃逸」，並不限於汽車駕駛人於肇事後未做任何察看
    即行離去之行為，凡汽車駕駛人於肇事後，未經他造當事人
    同意逕行離開肇事現場，亦未留下聯絡資料、方式，致使他
    造當事人或有關單位難以尋求賠償、追究責任者，均屬逃逸
    。至於肇事雙方責任如何、損害是否嚴重、有無下車察看等
    情，並非所問。而道路交通管理處罰條例第62條第1項，課
    予駕駛人肇事後為適當處置義務，立法目的在於保存肇事現
    場相關證據，俾日後釐清肇事責任歸屬，是肇事駕駛人應視
    現場具體情形，依上開規定為必要處置。綜上所述，原告既
    已該當肇事之主、客觀構成要件，其後續即有依法為合法處
    置之義務，然原告並未留下任何聯絡方式，亦未撥打電話通
    知警方，而係訴外人發現車輛有烤漆掉落、凹陷等遭撞擊之
    跡象，報案處理後經員警調閱路口監視畫面確認原告之肇事
    逃逸行為，並通知其到案處理，是以，原告於肇事後未為任
    何處置，經通知後始到案說明，其行為顯已對於事實調查及
    釐清製造障礙，違反上開道路交通事故處理辦法第3條第1項
    第4款、第5款規定，屬於肇事後逃逸無誤，被告據上述理由
    對其所為之處分，核無違誤。
⑶、本件係訴外人之自小客車顯係因原告倒車行為不慎碰撞而受
    損，其駕駛行為確造成他人財物損害，足認其主觀亦對該肇
    事行為明確知悉，自應依上開事故處理辦法為適當處置，原
    告並未通知警察機關或留下聯繫方式，直至訴外人發現車輛
    損傷報警處理後，才由警方循線找到原告並通知其到案，核
    其行為儼然已對釐清肇事責任歸屬生阻礙，而所謂『逃逸』，
    並不限於汽車駕駛人於肇事後未做任何察看即行離去之行為
    ，本件原告確有「駕車肇事後逃逸」之違規屬實，原告以其
    當時有下車查看，且車輛業停在原地，並無肇事逃逸之主觀
    意思為辯，其所執理由並不影響違規事實成立之認定；亦難
    以車子沒有怎樣才回家，而得以免除其自身仍應依規定處置
    之作為義務，而礙難為有利於原告之認定。
㈣、原告既為合法考領汽車駕駛執照之人，有汽車車籍查詢資料
    及駕駛人基本資料（見本院卷第79頁至第81頁）為憑，其對
    上述規定應知之甚詳，並應確實遵守。是原告前揭所述，無
    非單方所執之詞，委無足取。被告依法裁處，應無違誤。
六、本件判決基礎已經明確，兩造其餘的攻擊防禦方法及訴訟資
    料經本院斟酌後，核與判決結果不生影響，無一一論述及調
    查之必要，一併說明。
七、結論：原處分並無違誤，原告訴請撤銷為無理由，應予駁回
    。本件第一審裁判費為300元，所以確定第一審訴訟費用額
    為300元，由原告負擔。
八、依行政訴訟法第195條第1項後段、第236條、第98條第1項前
    段、第237條之8第1項、第237條之9第1項，判決如主文。
中　　華　　民　　國　　111 　年　　11　　月　　18　　日
                  行政訴訟庭  法  官  陳伯厚
一、上為正本係照原本作成。
二、如不服本判決，應於判決送達後20日內，向本院提出上訴狀
    並表明上訴理由（原判決所違背之法令及其具體內容或依訴
    訟資料可認為原判決有違背法令的具體事實），其未載明上
    訴理由者，應於提出上訴後20日內向本院補提理由書（上訴
    狀及上訴理由書均須按他造人數附繕本，如未按期補提上訴
    理由書，則逕予駁回上訴），並應繳納上訴裁判費新臺幣75
    0元。
                              書記官  陳柔吟　　
中　　華　　民　　國　　111 　年　　11　　月　　18　　日